【裁判字號】    99,監宣,55
【裁判日期】    991111
【裁判案由】    監護宣告
【裁判全文】
臺灣苗栗地方法院民事裁定              99年度監宣字第55號
聲  請  人  賴慶明
相  對  人  賴甄
關  係  人  徐旻秀
上列聲請人聲請監護宣告事件，本院裁定如下：
    主    文
宣告相對人賴甄（民國○○年○ 月○○日生，身分證統一編號：Ｚ0
00000000號）為受監護宣告之人。
選定聲請人賴慶明（民國○○年○ 月○○日生，身分證統一編號：Ｚ0
00000000號）為相對人之監護人。
選定關係人徐旻秀（民國○○年○ 月○ 日生、身分證統一編號：Ｚ0
00000000號）為會同開具財產清冊之人。
程序費用新台幣壹仟元由受監護宣告之人負擔。
    理    由
一、按對於因精神障礙或其他心智缺陷，致不能為意思表示或受
    意思表示，或不能辨識其意思效果者，法院得因本人、配偶
    、四親等之親屬，最近1 年有同居事實之其他親屬、檢察官
    、主管機關或社會福利機構之聲請，為監護之宣告，民法第
    14條第1 項定有明文。次按，受監護宣告之人應置監護人；
    法院為監護之宣告時，應依職權就配偶、四親等內之親屬、
    最近1 年有同居事實之其他親屬、主管機關、社會福利機構
    或其他適當之人選定1 人或數人為監護人，並同時指定會同
    開具財產清冊之人；法院選定監護人時，應依受監護宣告之
    人之最佳利益，優先考量受監護宣告之人之意見，審酌一切
    情狀，並注意下列事項：一、受監護宣告之人之身心狀態與
    生活及財產狀況。二、受監護宣告之人與其配偶、子女或其
    他共同生活之人間之情感狀況。三、監護人之職業、經歷、
    意見及其與受監護宣告之人之利害關係。四、法人為監護人
    時，其事業之種類與內容，法人及其代表人與受監護宣告之
    人之利害關係，民法第1110條、第1111條第1 項、第1111條
    之1 定有明文。
二、聲請人主張略以：聲請人為相對人賴甄之長子，因相對人
    於99年3 月18日發生交通事故，造成腦部外傷合併硬腦膜下
    出血，兩側硬腦下積水及右側鎖骨骨折、呼吸衰竭併呼吸器
    使用，經送醫治療，仍不見起色，至今仍意識不清，已因精
    神障礙或心智缺陷致不能為意思表示或受意思表示，或不能
    辨識其意思表示之效果之程度，日常生活事務均無法自理，
    為此請求宣告相對人為受監護宣告之人，及選任聲請人賴慶
    明為相對人之監護人等語，業據其提出與所述相符之戶籍謄
    本、行政院國軍退除役官兵輔導委員會台中榮民醫院診斷證
    明書為證。另經本院於99年9 月29日上午9 時45分整，至苗
    栗大千醫院實施鑑定程序，有鑑定人何仁琦醫師及聲請人賴
    慶明在場，法官當場審驗相對人之心神狀況，並在醫師面前
    訊問相對人，相對人於訊問過程時均坐輪椅，並插有鼻胃管
    及氣切，對法官及聲請人之叫喚，雖有反應，但應非有意識
    之反應；另鑑定人何仁琦醫師則對鑑定事實，未為補充或提
    出疑義，此有本院99年9 月29日於上開住處所製作之勘驗筆
    錄附卷可稽。
三、另上開醫師製作之成簡易精神鑑定報告載明：相對人於99年
    3 月18日發生交通事故，導致頭部出血，之後出現嚴重神經
    功能障礙，四肢僅右手稍可活動，語言功能受損，需鼻胃管
    協助進食，並有尿布使用，日常生活包括穿衣、吃飯、如廁
    及洗澡需人照料，目前在家安置照顧，相對人目前呈驚醒狀
    態，但無法理解問話內容，無法回答問題，且無法與人互動
    ，理解能力差，思考力、判斷力、現實感皆明顯缺損，經診
    斷為器質性腦徵候群；其精神狀況已達已完全不能意思表示
    或辨識意思表示效果，為符合受監護宣告之人等語，此有童
    綜合醫療社團法人綜合醫院99年9 月29日大千綜合醫院南勢
    分院簡易精神鑑定報告書1 份在卷可參。綜觀上情，足認相
    對人賴甄確因精神障礙或其他心智缺陷，致不能意思表示
    或受意思表示，或不能辨識其意思表示之效果，爰宣告相對
    人賴甄為受監護宣告之人。
四、茲審酌相對人賴甄離婚而無配偶，核聲請人賴慶明為相對
    人之長子，乃相對人最近之親屬，於聲請狀上表示願意負起
    將來照顧相對人之責任，而，目前相對人之醫療照顧亦無疏
    忽不當之處，此有戶籍謄本可資證明。另參酌關係人徐旻秀
    為相對人賴甄之長女，同意擔任會同開具財產清冊之人，
    爰依上揭規定，指定徐旻秀為會同開具財產清冊之人。
五、末按，監護人於執行有關受監護人之生活、護養療治及財產
    之職務時，應尊重受監護人之意思，並考量其身心狀況與生
    活狀況；監護開始時，監護人對於受監護人之財產，應依規
    定會同本院選定開具財產清冊之人，於2 月內開具財產清冊
    ，並陳報法院；於前條之財產清冊開具完成並陳報法院前，
    監護人對於受監護人之財產僅得為管理上必要之行為；監護
    人對於受監護人之財產，非為受監護人之利益，不得使用、
    代為或同意處分；監護人代理受監護人購置或處分財產，或
    就其居住之建築物或基地出租、供他人使用或終止租賃，非
    經法院許可，不生效力；新修正民法第1112條、第1113條准
    用第1099條、第1099-1、第1101條第1 項及第2 項之規定甚
    明，請參照辦理。
六、依民事訴訟法第608條第1項，裁定如主文。
中    華    民    國    99    年    11    月     11   日
             家事法庭     法  官  李麗萍
以上為正本係照原本作成。
如不服本裁定關於選定監護人及指定會同開距財產清冊之人等部
分，應於送達後10日內向本院提出抗告狀，並應繳納抗告費新臺
幣1000元；其餘關於宣告監護之部分，不得抗告。
中    華    民    國    99    年    11    月    11    日
                          書記官  曾建和

司法院資訊處製作；財團法人民間司法改革基金會備份。
